臺灣橋頭地方法院民事判決
                                     110年度勞簡字第16號
原      告  陳鴻聖  
訴訟代理人  凌進源律師(法扶律師)
被      告  大同生活家居股份有限公司


兼                      
法定代理人  林宇量  

上列當事人間請求給付薪資等事件，本院於民國111年4月21日言
詞辯論終結，判決如下：
    主  文
被告大同生活家居股份有限公司應給付原告新臺幣肆萬參仟捌佰
柒拾壹元，及自民國一一○年七月二十七日起至清償日止，按週
年利率百分之五計算之利息。
被告大同生活家居股份有限公司應提撥新臺幣陸萬貳仟柒佰肆拾
貳元至原告於勞工保險局設立之勞工退休金專戶。
原告其餘之訴駁回。
訴訟費用由被告大同生活家居股份有限公司負擔百分之二十七，
餘由原告負擔。
本判決第一項得假執行。但被告大同生活家居股份有限公司以新
臺幣肆萬參仟捌佰柒拾壹元為原告預供擔保後，得免為假執行。
本判決第二項得假執行。但被告大同生活家居股份有限公司以新
臺幣陸萬貳仟柒佰肆拾貳元為原告預供擔保後，得免為假執行。
    事實及理由
壹、程序部分：
　　按訴狀送達後，原告不得將原訴變更或追加他訴；但請求之
    基礎事實同一者，不在此限，民事訴訟法第255 條第1項第2
    款定有明文。本件原告原起訴聲明：㈠被告大同生活家居股
    份有限公司(下稱大同公司)應給付原告新臺幣(下同)326,87
    4元，及自起訴狀繕本送達翌日起至清償日止，按週年利率5
    %計算之利息；㈡被告大同公司應提繳72,180元至原告在勞工
    保險局之勞工退休金專戶。嗣於審理中以林宇量與大同公司
    實為同一事業體及同一雇主為由，追加林宇量為被告，並變
    更聲明為：㈠被告大同公司、林宇量應給付原告326,874元，
    及自起訴狀繕本送達翌日起至清償日止，按週年利率5%計算
    之利息；㈡被告大同公司、林宇量應提繳72,180元至原告在
    勞工保險局之勞工退休金專戶(本院卷第234、241頁)。核原
    告追加變更之訴與原訴均係基於同一僱傭關係之基礎事實，
    與上開規定相符，應予准許。
貳、實體部分：　　
一、原告主張：原告自民國108年9月18日起受僱於被告大同公司
    及林宇量，擔任菜市場攤販銷售五金用品之業務銷售人員。
　　原告受僱時，係由林宇量面試，薪資發放須經林宇量審核，
    每日營業駐點亦由林宇量指定，職訓則是由大同公司經理林
    坤村負責，並由大同公司會計陳采潔引導填寫相關文件，告
    知待遇福利及規定，盤點公司分配產品等，使用載貨車輛亦
    是大同公司所有，每日工作收入，須陳報大同公司，並經林
    宇量指示匯入林坤村帳戶，足見林宇量與大同公司實為同一
    事業體，並為原告之共同雇主。嗣於110年1月16日兩造合意
    於同年月18日終止勞僱關係。惟原告受雇期間，被告積欠原
    告110年1月1日至17日薪資45,333元及工作獎金27,561元，
    且原告每週僅星期一休假1天，每月有4天休息日上班，被告
    亦未給付原告任職期間休息日加班費253,980元，復未為原
    告提撥勞退金，合計原告108年10月1日至109年12月31日任
    職期間，依各月底薪應適用月投保級距核計，短撥原告勞退
    金72,180元。經原告於110年1月28日向勞工局申請調解，然
    被告拒絕給付，致調解不成立。因此，依法提起本件訴訟，
    並聲明：㈠被告大同公司、林宇量應給付原告326,874元，及
    自起訴狀繕本送達翌日起至清償日止，按週年利率5%計算之
    利息；㈡被告大同公司、林宇量應提繳72,180元至原告在勞
    工保險局之勞工退休金專戶。
二、被告則以：大同公司沒有介入菜市場的銷售業務，原告不是
    受僱於大同公司，而是受僱於林宇量之碧晨生活，但不是僱
    傭關係，而是買賣關係，所以沒有退休金。原告在110年12
    月表示不想續用保障薪資方式，想要改成菜市場買賣的模式
    ，林宇量有告知原告需將車上資產運回公司，就會支付原告
    111年1月1至17日的薪水，但原告聲明不要，就沒有給這段
    期間的薪水。又原告111年1月業績未達約定之28萬元獎金起
    算標準，並沒有獎金。另公司雖規定月休4天，但從事菜市
    場工作，星期六日是沒有休假的，且只有獎金，沒有加班費
    ，上班時間不一定8小時，業務人員可以自己決定，沒有逼
    迫，想要獎金的人，就多做。因此，原告之主張，均無理由
    等語，作為抗辯。並聲明：原告之訴駁回
三、兩造不爭執事實：（本院卷第278頁）
  ㈠原告於108年9月18日由林宇量面試錄取，擔任菜市場攤販銷
　　售五金用品之業務銷售人員。
  ㈡原告任職期間，除受領底薪＋津貼或補助外，另有獎金，獎
　　金依照銷售的業績及公司規定之獎金發放辦法核算發給。
  ㈢大同生活家居公司及林宇量未曾給付原告110年1月1日至17日
    之薪資及獎金。
  ㈣大同生活家居公司及林宇量於原告任職期間未曾給付原告休
　　息日加班費。
  ㈤大同生活家居公司及林宇量於原告任職期間未曾為原告提繳
　　勞退金。
四、本件之爭點：（本院卷第278至279頁）　　　　　　　
  ㈠原告是否受僱於大同生活家居公司及林宇量？
  ㈡原告請求被告等給付積欠之110年1月1日至17日薪資45,333元
    ，有無理由？
  ㈢原告請求被告等給付積欠之110年1月1日至17日獎金27,561元
    ，有無理由？
  ㈣原告請求被告等給付任職期間休息日加班費253,980元，有無
    理由？
  ㈤原告請求被告等補提撥勞退金72,180元至原告個勞退金專戶
    ，有無理由？
五、本院之判斷：
　㈠上開兩造不爭執事實，有兩造不爭執為真正之原告任職期間
    薪資報表及原告與林宇量、林坤村、陳采潔之LINE對話截圖
    等件附卷可稽（本院卷第130至140頁），應堪信為真實。
　㈡原告之雇主為何人？
　1.原告主張受僱於大同公司，嗣又稱林宇量與大同公司為原告
    之共同僱主等語。被告則抗辯原告係受林宇量之碧晨生活所
    僱用，但不是僱傭關係，而是買賣關係等語。查碧晨生活並
    非公司或商號，原告自不可能受僱於碧晨生活。而原告任職
    之初係由林坤村稱為「量董」之林宇量面試錄用，再交由林
    坤村教導訓練，並有會計陳采潔協助報支開銷及發放薪資，
　　且林字量與包含原告之員工LINE通訊軟體中表示:「公司已
    經把最大的利潤都撥給同仁」「公司走到現在，很辛苦」卷
    等語，有原告與林坤村、林宇量、陳采潔之LINE對話截圖可
    佐，並經林坤村到庭證述明確（本院卷第第130至138、211
    至212頁)，顯見，原告應係受僱於有組織之公司，而非個人
    。再衡以林宇量自承除大同公司外，其沒有經營其他公司，
    交付原告使用之車輛確係大同公司名下之車子(本院卷第156
    、191頁)，且原告為使用車輛加油、修車及繳納過路費，收
    受之發票等單據，均經會計陳采潔或林宇量要求輸入大同公
    司之統一編號，亦有原告與陳采潔、林宇量之LINE對話截圖
    及加油發票在卷可按（本院卷第138至142頁）等情，堪認原
    告之僱主應為大同公司，而非林宇量個人或碧晨生活。原告
    主張林宇量係共同僱主，及被告抗辯原告係受僱於林宇量之
    碧晨生活云云，均不足採信。
　2.被告雖另抗辯原告與被告間係買賣關係，不是僱傭關係等語
    ，惟原告係依被告指示至被告指定之菜市場提供勞務，按月
    領取固定薪資，銷售所得需回報並匯回公司指定帳戶，如銷
    售金額達業績要求，公司會給與獎金，未達業績要求或未請
    假而未出勤，公司則會扣罰獎金，為兩造所不爭執。顯示原
    告係為公司經營之事業而工作，並非為自己之事業工作或
　　買賣貨物，且公司對原告有指揮監督及獎懲權限，足見，原
    告與大同公司間應係僱傭關係，而非買賣關係，被告上開所
    辯，亦難憑採。
  ㈡原告請求被告等給付積欠之110年1月1日至17日薪資45,333元
    ，有無理由？
　　原告主張大同公司積欠伊110年1月1日至17日薪資，核與大
    同公司法定代理人林宇量到庭陳述：「我們有告知原告要將
    車上公司的資產運回公司，我們就會支付原告1月1日至17日
    的薪水，但原告聲明不要，他沒有載回來，我們就沒有給他
    這段期間的薪資及獎金」等語相符（本院卷第191頁），足
    見，大同公司確有積欠原告110年1月1日至17日之薪資。而
    兩造不爭執原告薪資自109年10月起調整為80,000元，則依
    此核算，原告請求被告給付短付之110年1月1日至17日薪資
    ，於43,871元(計算式：80,000元÷31天×17天≒43,871元)範
    圍內，應屬有據。
　㈢原告請求被告等給付積欠之110年1月1日至17日獎金27,561元
    ，有無理由？　
　　查大同公司「2019年度菜市場通路奬勵辦法」第三點業績獎
    金，載明各月份業績未達責任額31萬元，發放獎金為0元，
    有該辦法附卷可考(本院卷第102頁）。該獎金責任額嗣後有
    調降為28萬元，而原告110年1月1日至17日業績未達28萬元
    ，復為兩造所不爭執（本院卷第158、191、203頁)。則原告
    於110年1月1日至17日之業績既未達28萬元，依規定其業績
    獎金應為0元，其請求被告給付獎金27,561元，自無理由。
    原告雖主張其任職之初108年9月僅工作13天，被告有比例給
    予獎金，則其110年1月工作17天，亦應比例給予獎金等語。
    然上開辦法並未規定當月任職天數不足1月者，應比例發給
    獎金，且被告抗辯原告任職第1月未足月比例發給獎金，係
    鼓勵性質(本院卷第191頁)，核屬雇主於上開辦法外之恩給
    ，原告於110年1月工作未足月，係因離職，尚難比附援引認
    有相同之鼓勵恩給原因，是原告請求被告給付110年1月1日
    至17日獎金27,561元，難認有據。
　㈣原告請求被告等給付任職期間休息日加班費253,980元，有無
    理由？　
　1.按勞工每7日中應有2日之休息，其中1日為例假，1日為休息
    日；雇主使勞工於第36條所定休息日工作，工作時間在2小
    時以內者，其工資按平日每小時工資額另再加給1又3分之1
    以上；工作2小時後再繼續工作者，按平日每小時工資額另
    再加給1又3分之2以上，勞動基準法(下稱勞基法)第24條第2
    項、第36條定有明文。又工資由勞雇雙方議定之，但不得低
    於基本工資，勞基法第21條第1項亦有明文。是勞僱雙方約
    定之工資，不低於基本工資及以基本工資為基準計算出之例
    休假工資、備勤工資及延時工資等之總和，則該工資之約定
    ，自不違反勞基法之規定，雙方均應受其拘束，勞方尚不得
    更行請求例、休假及備勤等工資（最高法院82年台上字第29
    3號、85年台上第1973號判決意旨參照）。
  2.本件兩造約定月休4天，薪資自108年9月18日起為每月40,00
    0元，109年1月1日起調整為每月70,000元，109年2月1日起
    調整為75,000元，109年10月1日起再調整為每月80,000元，
    為兩造所不爭執，並有兩造不爭執其真正之原告任職期間薪
    資報表附卷可憑（本院卷第65至66、157至158頁），堪認兩
    造約定之工資（即108年9月18日起每月40,000元，109年1月
    1日起每月70,000元，109年2月1日起每月75,000元，109年1
    0月1日起每月80,000元），包括每月平常日及休息日4天工
    作之工資。而108年、109年基本工資分別為23,100元、23,8
    00元，以108年、109年基本工資及基本工資為基準計算出之
    4天休息日工作加班費之總合，分別為27,977元【計算式：2
    3,100元＋(96元時薪×1.34×2時＋96元×1.67×6時)×4天≒27,977
    】、28,829元【計算式：23,800元＋(99元時薪×1.34×2時＋99
    元×1.67×6時)×4天≒28,829】。因此，原告任職期間，與大
    同公司間約定之工資，均未低於基本工資及以基本工資為基
    準計算出之4天休息日工作加班費之總合，自不違反勞基法
    之規定，雙方均應受其拘束，原告尚不得更行請求休息日工
    作之加班費。故原告請求被告給付任職期間休息日加班費25
    3,980元，亦屬無據。
　㈤原告請求被告等補提撥勞退金72,180元至原告個勞退金專戶
    ，有無理由？
　1.按勞工退休金條例（下稱勞退條例）之適用對象為適用勞基
    法之本國籍勞工。雇主應為適用本條例之勞工，按月提繳退
    休金，儲存於勞保局設立之勞退金個人專戶。雇主應為第7
    條第1項規定之勞工負擔提繳之退休金，不得低於勞工每月
    工資6%。前4項所定每月工資，由中央主管機關擬訂月提繳
    工資分級表，報請行政院核定之，為勞退條例第6條第1項、
    第7條第1項第1款、第14條第1項、第5 項所明定。而勞退條
    例制訂目的，係為增進勞工退休生活保障，加強勞雇關係，
    促進社會及經濟發展，雇主如未依勞退條例之規定，按月提
    繳或足額提繳勞退金者，於勞工尚不得請領退休金之情形，
    亦得請求雇主將未提繳或未足額提繳之金額繳納至其退休金
    專戶，以回復原狀（最高法院101年度台上字第1602號判決
    要旨參照）。
  2.查原告與大同公司間係僱傭關係，業經本院認定如前。而大
    同公司於原告任職期間未為原告提繳勞工退休金，復為大同
    公司所不爭執，則依前揭規定及說明，原告請求大同公司補
    提撥108年10月1日至109年12月31日任職期間，依各月底薪
    應適用月投保級距核計之勞工退休金，於62,742元【40,100
    元×3月(108年10至12月底薪為40,000元)＋72,800元×1月(109
    年1月底薪為70,000元)＋76,500元×8月(109年2至9月底薪為7
    5,000元)＋80,200元×3月(109年10至12月底薪為80,000元)＝6
    2,742元】範圍內，核屬有據。
　㈥準此，原告得請求大同公司給付110年1月1日至17日短付之薪
    資43,871元，及補提撥勞工退休金62,742元至原告於勞保局
    設立之勞工退休金專戶。
六、綜上所述，原告依兩造間勞動契約關係及前揭勞基法及勞退
    條例規定，請求大同公司給付原告43,871元，及自起訴狀繕
    本送達翌日即110年7月27日起至清償日止，按週年利率5%計
    算之利息；暨請求被告應提撥62,742元至原告於勞保局設立
    之勞退金專戶，均為有理由，應予准許。逾此範圍之請求，
    則無理由，應予駁回。本件主文第1、2項原告勝訴部分，係
    就勞工之給付請求，為雇主敗訴之判決，依勞動事件法第44
    條第1項規定，應依職權宣告假執行，併依同條第2項規定，
    依職權酌定擔保金額，宣告大同公司供擔保後，得免為假執
    行。
七、本件事證已臻明確，兩造其餘攻擊防禦方法及所提證據，經
    本院斟酌後，認為均不足以影響本判決之結果，因此不逐一
    論列，附此敘明。
八、據上論結，本件原告之訴為一部有理由，一部無理由，依民
    事訴訟法第79條，勞動事件法第44條第1、2項，判決如主文
    。
中　　華　　民　　國　 111　　年　　 5　　月　　 6　　日
　　　　　　　　　  勞動法庭  法　官　陳景裕
以上正本係照原本作成。
如對本判決上訴，須於判決送達後20日內向本院提出上訴狀。如
委任律師提起上訴者，應一併繳納上訴審裁判費。
中　　華　　民　　國　 111　　年　　 5　　月　　 6　　日
                              書記官　黃國忠